臺灣彰化地方法院民事判決　九十二年度訴字第九六七號
　　原　　　告　彰星金屬股份有限公司
　　法定代理人　乙○○
　　　　　　　　　　　　　　送.
　　　　　　　　　　　　　　住.
　　訴訟代理人　趙惠如律師
　　被　　　告　甲○○　　　住.
右當事人間請求給付借款事件，經本院於民國九十三年一月九日言詞辯論終結，判決
如左：
    主      文
被告應給付原告新臺幣壹佰貳拾柒萬仟捌佰壹拾元，及自民國九十二年十一月二
十一日起至清償日止，按週年利率百分之五計算之利息。
原告其餘之訴駁回。
訴訟費用由被告負擔百分之九十四，餘由原告負擔。
本判決原告勝訴部分，於原告以新臺幣肆拾貳萬伍仟元供擔保後，得假執行。
原告其餘假執行之聲請駁回。
    事      實
甲、原告方面：
一、聲明：
  (一)被告應給付原告新臺幣（下同）一百三十五萬二千六百九十一元，及自民國九十
    二年十一月二十日所提出之準備書狀繕本送達被告翌日起至清償日止，按週年利
    率百分之五計算之利息。
  (二)願供擔保，聲請宣告假執行。
二、陳述：
  (一)被告原任職於原告公司，於九十年五月三十日向原告預借薪資一百五十萬元，約
    定由被告以分期付款之方式每月清償二萬五千元，並由原告自應給付予被告之薪
    資中扣除，被告如未依約按月清償，則其所積欠債務視為全部到期。詎被告於九
    十一年五月即無故曠職，自九十年五月至九十一年五月間，每月扣還二萬五千元
    ，迄今僅清償三十二萬五千元，尚餘一百一十七萬五千元則拒不給付。又被告於
    九十一年五月底後即無故去職，並逃匿無蹤，原告屢發函促其辦理交接手續，被
    告均不予置理，且被告自認積欠原告諸多款項，心虛未敢回原告公司領取九十一
    年五月份之薪資，而被告九十一年五月份薪資五萬元，扣除預借薪資每月二萬五
    千元，以及該月份之勞健保等費用，剩餘一萬九千二百一十一元，扣除該部分後
    ，原告依民法第四百七十八條前段之規定，以及兩造間員工預借現金協議書之約
    定，自得請求被告給付所欠借款一百一十五萬五千七百八十九元。
  (二)被告任職於原告公司時，於九十年五月二十一日所簽立之保密契約書第四條第三
    項約定：「乙方（即被告）於在職期間，如以甲方（即原告）費用，至國外受訓
    或參展時，於回國後。應至少繼續服務滿一年，始可辦理離職或留職停薪。倘有
    違反，乙方應賠償甲方所負擔之全部費用。」。本件被告於原告公司任職期間為
    九十年六月至九十一年五月，被告以原告之費用至國外受訓及參展費用共計四十
    萬七千一百五十一元。惟差旅費明細表編號九至十五號與編號十七號至二十二號
    合計二十一萬零二百四十九元部分，原告同意扣除，故被告尚應賠償十九萬六千
    九百零二元。
  (三)對被告答辯之陳述：
  1.被告每月薪資確實為五萬元：
  (1)被告在原告公司任職期間，兩造約定被告薪資為每月五萬元，扣除被告預借薪資
    每月應扣款二萬五千元與勞健保等相關費用後，原告均按月如數匯至被告所指定
    之被告母親帳戶內。且被告在原告公司任職一年，申報薪資所得金額為五十四萬
    九千六百一十二元，足見兩造間約定每月之薪資確實為五萬元，絕非被告所辯之
    八萬元或十萬元。況如被告所稱薪資為十萬元，何以被告於第一個月領取五萬元
    之薪資後，均無提出異議，直至向原告領得一百五十萬元之全部預借薪資後，為
    脫免債務，始訛稱每月薪水為十萬元。
  (2)被告明知已毫無資力，對外負債累累，竟為詐取款項周轉於九十年五月間向原告
    訛稱，讓其擔任業務主管，其年度營業額可達七億元，並向原告吹噓其專業能力
    及其於業界之豐富經驗，致原告信以為真，始同意被告任職，每月薪資五萬元。
    被告更向原告訛稱需預支薪資以保障權利，並保證任職五年，致原告不疑有他，
    分期貸予被告一百五十萬元，被告更以任職之初，每月扣款二萬五千元，為扶養
    妻兒老母，恐有不足，而要求按月另借貸三萬元，原告始將薪資及借貸款項按月
    匯入被告母親陳林瑞鸞於彰化銀行開立之帳戶。原告對被告提出詐欺告訴，雖經
    不起訴處分，惟經原告再議後，現已發回續行偵查。
  (3)被告辯稱其於訴外人維豪公司每月領取薪資六萬元，怎可能反至原告公司領取五
    萬元之薪資等語，惟被告至原告公司任職，並非為取得薪資，而係為取得一百五
    十萬元之預借薪資及向原告法定代理人每月借貸三萬元。被告於維豪公司一年僅
    領取七十二萬元薪資根本不足以應急，而在原告公司任職一年間，即自原告及法
    定代理人取得二百四十三萬元，僅扣還三十二萬五千元，所得金額達二百一十五
    千萬元，遠比維豪公司之七十二萬元多出近三倍。
  2.否認兩造間有紅利之約定：
　　公司無論盈餘或年終獎金之分配，均以年度為計算之基準，絕無盈餘分配，而虧
    損由公司自行負擔之理，故縱使兩造有紅利約定，也是以年度盈餘計算，而非單
    月計算。被告於九十一年五月即無故離職，竟要求分配原告九十一年一月至四月
    之盈餘，顯屬無稽。況原告從未答應將公司淨利之百分之二十五給予被告，故被
    告抗辯以紅利一百九十萬元抵銷積欠原告之債務等語，於法自屬無據。
  3.證人周惠華於鈞院九十二年十一月二十日庭訊中證稱：「乙○○說公司盈餘經會
    計師計算以後，要拿四分之一出來分，主管都可以按照職務比例分到，但沒有明
    確指明要分給甲○○或分給全部的人。」、「當天並沒有談薪資，是後來我先生
    和乙○○單獨談的，我先生才回來告訴我。」云云，證人之證言與被告所辯並不
    相同，顯見被告所辯不實。
  4.被告辯稱：離職係因公司承諾之條件未履行云云，惟被告於預借薪資一百五十萬
    元尚未全數領取前，從未指稱原告有未依承諾條件履行之情形，倘原告確未依兩
    造約定之勞動條件履行，被告何能隱忍一年仍未見被告向原告公司任何人投訴、
    發函向原告請求、申請勞資協調，或以原告未履行勞動條件為由，申請離職，何
    須不告而別？
三、證據：提出員工預借薪資協議書影本一件、保密契約書影本一件、差旅費明細表
    與相關單據影本一件、存摺存款帳戶資料查詢明細表影本一件、各類所得扣繳暨
    免扣繳憑單影本二紙、薪資清冊影本一紙為證。
乙、被告方面：
一、聲明：
　　原告之訴及假執行之聲請均駁回。
二、陳述：
  (一)不爭執之事實：
  1.被告於九十年五月至原告公司任職，至九十一年五月底離職。被告於任職期間向
    原告預借薪資一百五十萬元，自九十年五月至九十一年五月止，每月扣還二萬五
    千元，已清償三十二萬五千元。
  2.兩造曾簽定員工預借薪資協議書與保密契約書。
  3.被告曾向原告支領差旅費明細表所載費用。
  (二)被告每月領取薪資為八萬多元，惟兩造所約定薪資為每月十萬元，短少二萬元部
    分，兩造約定於年終時給付，惟原告並未給付，以及九十一年五月份薪資，原告
    亦未給付。
  (三)兩造約定原告應給付原告公司淨利百分之二十五之紅利予被告，自九十一年一月
    至九十一年四月間，原告公司盈餘合計為七百餘萬元，故原告尚積欠被告一百九
    十一萬元之紅利。
  (四)保密條款約定並不合常理，且被告雖曾前往歐洲、美國與上海參展，惟參展後，
    被告均配合顧問拜訪客戶，故被告不同意賠償差旅費明細表所載費用。
三、證據：提出臺灣彰化地方法院檢察署九十一年度偵字第八五四八號不起訴處分書
    影本一件、刑事答辯狀影本二件、存摺內頁影本一紙、原告公司九十一年一至四
    月損益評估報告影本一紙、薪資明細表影本二紙為證，並聲請訊問證人周惠華。
    理      由
一、訴狀送達後，原告不得將原訴變更或追加他訴。但被告同意、擴張或減縮應受判
    決事項之聲明者，不在此限。被告於訴之變更或追加無異議，而為本案之言詞辯
    論者，視為同意變更或追加，民事訴訟法第二百五十五條第一項第一款、第三款
    、第二項分別定有明文。本院九十二年度促字第三五一二九號支付命令與原告支
    付命令聲請狀繕本於九十二年九月十五日送達被告後，經被告於法定期間提出異
    議，而視為起訴。原告於九十二年十一月二十日準備程序期日，將支付命令聲請
    狀訴之聲明由「被告應給付原告一百二十萬元，及自支付命令狀繕本送達翌日起
    至清償日止，按週年利率百分之五計算之利息。」，具狀擴張為「被告應給付原
    告一百六十萬七千一百五十一元，及自準備書狀繕本送達翌日起至清償日止，按
    週年利率百分之五計算之利息。」，並追加訴訟標的，依兩造所簽訂之保密契約
    書第四條第三項之約定，請求被告賠償參展費用四十萬七千一百五十一元。嗣於
    九十三年一月九日言詞辯論期日，原告復具狀與言詞將訴之聲明減縮為「被告應
    給付原告一百三十五萬二千六百九十一元，及自九十二年十一月二十日所提出之
    準備書狀繕本送達被告翌日起至清償日止，按週年利率百分之五計算之利息。」
    ，並自被告九十一年五月份未領薪資扣除每月應扣款二萬五千元後，以剩餘薪資
    一萬九千二百十一元抵銷系爭借款，將請求被告返還借款金額減縮為一百一十五
    萬五千七百八十九元，以及撤回差旅費明細表編號九至十五號與編號十七號至二
    十二號合計二十一萬零二百四十九元，將請求被告賠償之參展費用減縮為十九萬
    六千九百零二元。原告所為上開訴之變更及追加，均經被告無異議而為本案之言
    詞辯論，視為被告同意變更與追加，且屬擴張或減縮應受判決事項之聲明，核與
    首揭規定即無不合，自應准許，合先敘明。
二、原告起訴主張：被告原任職於原告公司，於九十年五月三十日向原告預借薪資一
    百五十萬元，並約定由原告自被告每月薪資扣還二萬五千元之方式清償，且被告
    如未依約按月清償，則其所積欠債務視為全部到期。詎被告於九十一年五月底即
    無故曠職，而被告自九十年五月至九十一年五月間，僅清償三十二萬五千元之借
    款，再扣除被告九十一年五月份尚未領取之薪資一萬九千二百一十一元，被告仍
    積欠原告一百一十五萬五千七百八十九元之借款尚未清償。又依兩造於九十年五
    月二十一日所簽立之保密契約書第四條第三項約定：「乙方（即被告）於在職期
    間，如以甲方（即原告）費用，至國外受訓或參展時，於回國後。應至少繼續服
    務滿一年，始可辦理離職或留職停薪。倘有違反，乙方應賠償甲方所負擔之全部
    費用。」。而被告任職於原告公司期間，以原告之費用至國外受訓及參展費用合
    計為十九萬六千九百零二元，被告自應依上開約定賠償原告。爰依民法第四百七
    十八條前段之規定，以及員工預借現金協議書、保密契約書之約定，請求被告給
    付原告一百三十五萬二千六百九十一元，及自九十二年十一月二十日所提出之準
    備書狀繕本送達被告翌日起至清償日止，按週年利率百分之五計算之利息等語。
    被告則以：(一)保密契約書之約定並不合常理，且被告雖曾前往歐洲、美國與上海
    參展，惟參展後，被告均配合顧問拜訪客戶，故被告不同意賠償差旅費明細表所
    載費用。(二)被告每月領取薪資為八萬多元，惟兩造所約定薪資為每月十萬元，短
    少二萬元部分，兩造約定於年終時給付，原告並未給付；九十一年五月份薪資，
    原告亦未給付；兩造另約定原告應給付原告公司淨利百分之二十五之紅利予被告
    ，自九十一年一月至九十一年四月間，原告公司盈餘合計為七百餘萬元，原告尚
    積欠被告一百九十一萬元之紅利等語，資為抗辯。
三、本件原告主張：(一)被告於九十年五月至原告公司任職，至九十一年五月底離職。
    被告於任職期間向原告預借薪資一百五十萬元，自九十年五月至九十一年五月止
    ，每月扣還二萬五千元，已清償三十二萬五千元。(二)兩造曾簽定員工預借薪資協
    議書與保密契約書。(三)被告曾向原告支領差旅費明細表所載費用等語，為被告所
    不爭執，並有員工預借薪資協議書影本、保密契約書影本、差旅費明細表與相關
    單據影本在卷為證，應認為真實。
四、原告另主張：被告任職於原告公司期間，以原告之費用至國外受訓及參展費用合
    計為十九萬六千九百零二元，被告應依保密約定書第四條第三項之約定賠償原告
    等語，被告則以前詞置辯。經查：(一)兩造於九十年五月二十一日簽訂保密契約書
    ，該保密契約書第四條第三項約定：「乙方（即被告）於在職期間，如以甲方（
    即原告）費用，至國外受訓或參展時，於回國後。應至少繼續服務滿一年，始可
    辦理離職或留職停薪。倘有違反，乙方應賠償甲方所負擔之全部費用。」等情，
    為兩造所不爭執，並有保密契約書影本在卷可稽，應認屬實。而依契約自由原則
    ，兩造所為上開約定，既非法律所禁止，亦無背於公序良俗，應屬有效，是被告
    辯稱保密契約書之約定並不合常理等語，自無可採。本件被告分別於九十年八月
    、九十年九月與九十一年三月間，以原告之費用參加德國科隆展、美國維加斯秀
    展、與中國上海展等情，亦為被告所自承，距被告九十一年五月底離職，均未滿
    一年，是原告依上開約定請求被告賠償參展費用，應屬有據。(二)關於被告向原告
    支領之參展費用金額，其中差旅費明細表編號一至三號科隆展團費七萬二千零四
    十五元、編號四、五、八號維加斯秀展團費與出差旅費五萬二千零六十四元、編
    號十六號上海展團費一萬九千八百元，合計十四萬三千九百零九元，業據原告提
    出相關單據影本為證，堪認確屬參展費用之支出。至差旅費明細表編號六與編號
    七出差旅費部分，依出差旅費報告表所載，除編號七Ｐ２部分德國馬克一百零六
    點零二元，以匯率三十八點八一八計算，折合新臺幣四千一百十五元，係被告參
    加德國科隆展所支出之臨時費外，其餘四萬八千八百七十八元均屬被告至法國、
    西班牙、美國拜訪客戶之交通費、生活費、臨時費，顯非參展所支出，自不屬上
    開條款所定被告應負賠償責任之費用，應予剔除。(三)綜上所述，本件被告應賠償
    原告之參展費用合計為十四萬八千零二十四元；逾此部分之請求，原告既未能提
    出其他證據以實其說，自難准許。
五、被告辯稱：兩造約定被告每月薪資為十萬元，原告僅支付八萬元，每月短少二萬
    元；九十一年五月份薪資，原告並未給付；原告應給付原告公司淨利百分之二十
    五之紅利予被告，自九十一年一月至九十一年四月間，原告公司盈餘合計為七百
    餘萬元，原告尚積欠被告一百九十一萬元之紅利等語。經查：
  (一)被告每月薪資數額：
  1.被告於九十年五、六、七月份，除分別領取二萬零六百三十八元、四萬九千零四
    十元與四萬八千五百六十元之本薪、職務津貼、生產獎金外，亦同時另外領取九
    千一百六十七元、三萬元與三萬元；且因被告於九十年五月中旬始到原告公司任
    職，該月應給薪日數僅十一日，故本薪、職務津貼與生產獎金係按比例即三十分
    之十一計算，惟另外領取之九千一百六十七元亦係以同一比例計算所得，此有薪
    資明細表影本在卷可稽，倘如原告所稱被告另外領取三萬元係向原告法定代理人
    借貸而來，何以被告於九十年五月需依當月應給薪日數比例計算，僅領取九千一
    百六十七元，而非三萬元或其他整數？足見被告每月另外領取之三萬元確與出勤
    日數相關，應屬薪資之一部分。又被告於九十年五月至原告公司任職前，原係於
    訴外人維豪公司工作，每月薪資為五萬八千餘元等情，為兩造所不爭執，並有存
    摺內頁影本在卷為憑，如原告僅同意給付每月五萬元之薪資，被告應無自維豪公
    司離職，而轉至原告公司任職之理。再者，如被告確曾向原告法定代理人每月借
    貸三萬元，則被告離職後，何以僅由原告起訴請求被告返還系爭借款，而未見原
    告法定代理人一併請求被告返還每月三萬元之借款？此外，原告亦未能提出借據
    或其他證據，以實其說，是其主張被告每月另外領取之三萬元係向原告法定代理
    人借貸等語，自難信為真實。
  2.至被告另辯稱兩造約定被告每月薪資為十萬元等語，雖經被告聲請訊問證人即被
    告之妻周惠華為證，惟證人周惠華於本院九十二年十一月二十日準備程序期日證
    稱：「當天並沒有談薪資，是後來我先生和乙○○單獨談的，我先生才回來告訴
    我。」等語，亦即周惠華並非親自在場見聞被告與原告法定代理人約定每月薪資
    十萬元之事實，而係經由被告之告知，自屬傳聞證據，其證言即缺乏證據力，尚
    無可信。此外，被告並未能提出其他證據，以實其說，是其上開辯詞，自難採信
    。
  3.綜上所述，堪認被告每月薪資應包括本薪二萬二千元、職務津貼一萬餘元、生產
　　獎金一萬六千元，以及另外領取之三萬元。
  (二)九十一年五月份薪資：
　　被告九十一年五月份薪資尚未領取，而被告該月本薪、職務津貼、生產津貼合計
    四萬九千五百二十元，扣還二萬五千元、福利金、勞健保、其他扣款後，尚餘一
    萬九千二百十一元之事實，為兩造所不爭執，並有薪資清冊影本在卷為證，應認
    屬實。又被告每月薪資除本薪、職務津貼、生產津貼外，尚包括另外領取之三萬
    元，業如前述。因此，原告尚應給付被告九十一年五月份薪資四萬九千二百十一
    元。
  (三)百分之二十五紅利：
    被告辯稱原告應給付原告公司淨利百分之二十五之紅利予被告等語，雖經被告聲
    請訊問證人即被告之妻周惠華為證，惟證人周惠華於本院九十二年十一月二十日
    準備程序期日證稱：「乙○○說公司盈餘經會計師計算以後要拿四分之一出來分
    ，主管都可以按照職務比例分到，但沒有明確指明要分給甲○○或分給全部的人
    。」等語，尚難證明原告確有同意給付原告公司淨利百分之二十五予被告之事實
    。此外，被告亦未能提出其他證據，以實其說，是其上開辯詞，並不可採。
六、按二人互負債務，而其給付種類相同，並均屆清償期者，各得以其債務，與他方
    之債務，互為抵銷。但依債之性質不能抵銷或依當事人之特約不得抵銷者，不在
    此限，民法第三百三十四條第一項定有明文。本件系爭借款一百五十萬元，扣除
    被告已清償之三十二萬五千元，被告尚欠原告一百十七萬五千元，再加上被告應
    賠償原告之參展費用十四萬八千零二十四元，合計被告應給付原告一百三十二萬
    三千零二十四元。而原告尚應給付被告九十一年五月份薪資四萬九千二百十一元
    ，經被告為抵銷抗辯，核與上開規定並無不合，洵屬有據，抵銷後，被告仍應給
    付原告一百二十七萬三千八百十三元。
七、從而，原告基於消費借貸與保密契約之法律關係，得請求被告給付一百三十二萬
    三千零二十四元，經被告以九十一年五月份所餘薪資四萬九千二百十一元為抵銷
    後，原告請求被告給付一百二十七萬三千八百十三元，及自九十二年十一月二十
    日所提出之準備書狀繕本送達被告翌日即九十二年十一月二十一日起至清償日止
    ，按週年利率百分之五計算之利息，即有理由，應予准許；逾此部分請求，則無
    理由，應予駁回。
八、原告陳明願供擔保，聲請宣告假執行，關於原告勝訴部份，經核並無不合，爰酌
    定相當擔保金額，准許之。至原告敗訴部分，其假執行之聲請即失所附麗，不予
    准許。
九、本件事證已臻明確，兩造其餘攻擊防禦方法及舉證，經審酌與判決結果不生影響
    ，爰不逐一論述，附此敘明。
據上論結：本件原告之訴，為一部有理由，一部無理由，爰依民事訴訟法第七十九條
、第三百九十條第二項，判決如主文。
中　　　華　　　民　　　國　　九十三　　年　　　一　　　月　　　三十　　日
                                        臺灣彰化地方法院民事第二庭
~B審判長法官　何志通
~B　　　法官　周莉菁
~B　　　法官　鄭舜元
右為正本係照原本作成。
如不服本判決，應於判決送達後二十日內向本院提出上訴狀。
中　　　華　　　民　　　國　　九十三　　年　　　二　　　月　　 　三　　 日
~B法院書記官　卓俊杰
